【裁判字號】    98,訴,155
【裁判日期】    980709
【裁判案由】    違反毒品危害防制條例
【裁判全文】
臺灣新竹地方法院刑事判決               98年度訴字第155號
公  訴  人  臺灣新竹地方法院檢察署檢察官
被      告  乙○○
指定辯護人  本院公設辯護人甲○○
上列被告因違反毒品危害防制條例案件，經檢察官提起公訴（98
年度偵字第110號），本院判決如下：
    主  文
乙○○犯如附表所示之罪，主文及宣告刑各如附表編號一至編號
十所載。應執行有期徒刑拾年。販賣第二級毒品所得財物新臺幣
壹萬貳仟元沒收，如全部或一部不能沒收時，以其財產抵償之。
    事  實
一、乙○○前因違反槍砲彈藥刀械管制條例案件，經臺灣高等法
    院於民國97年3月14日以96年度上更一字第857號判決判處應
    執行有期徒刑6年6月，併科罰金新臺幣（下同）180,000 元
    ，並經最高法院於97年6 月12日以97年度台上字第2497號判
    決駁回上訴而確定；再因施用毒品案件，經本院於97年10月
    31日以97年度訴字第930號判決判處應執行有期徒刑1年，嗣
    於97年11月24日確定，上開2 案接續執行，尚未執行完畢（
    以上均不構成累犯）。詎其明知甲基安非他命為毒品危害防
    制條例第2條第2項第2 款所規範之第二級毒品，不得非法販
    賣，竟為謀取不法利益，基於販賣第二級毒品甲基安非他命
    之犯意，先向真實姓名、年籍不詳之成年人，以每公克5,00
    0 元左右之代價販入已分裝完成之第二級毒品甲基安非他命
    後，分別為下列販賣第二級毒品甲基安非他命，以謀取差價
    不法利益之行為：
(一)、於97年9月1日0 時17分許，在新竹縣湖口鄉勝利村中興國小
    旁，以2,000元之價格，販賣約0.2公克之第二級毒品甲基安
    非他命1包予湯薇莉（即代號0000000A1之人）。
(二)、於97年9月3日16時、17時許，在新竹縣湖口鄉勝利村中興國
    小旁，以2,000元之價格，販賣約0.2公克之第二級毒品甲基
    安非他命1包予湯薇莉。
(三)、於97年 9月12日22時30分許（起訴書誤載為10時許，業經公
    訴人當庭更正），在何明昌（即代號 0000000A2之人）位於
    新竹縣湖口鄉○○村○○路住家樓下，以 1,000元之價格，
    販賣約0.1公克之第二級毒品甲基安非他命1包予何明昌。
(四)、於97年9月14日5時20分許，在新竹縣湖口鄉○○路土地公廟
    旁，以1,000元之價格，販賣約0.1公克之第二級毒品甲基安
    非他命1包予何明昌。
(五)、於97年9月19日22時24分許，在何明昌上開住家樓下，以1,0
    00元之價格，販賣約0.1公克之第二級毒品甲基安非他命1包
    予何明昌。
(六)、於97年9月10日9時許，在新竹市○○○街某巷內之茶藝莊，
    以1,000元之價格，販賣約0.1公克之第二級毒品甲基安非他
    命1包予許坤樹（即代號0000000A3之人）。
(七)、於97年10月3日2時40分許，在新竹市○○路、田美三街交岔
    路口，以1,000元之價格，販賣約0.1公克之第二級毒品甲基
    安非他命1包予許坤樹。
(八)、於97年9月7日19時30分許，在湖口工業區某全家便利商店附
    近，以 1,000元之價格，販賣約0.1公克（起訴書誤載為0.2
    公克，業經公訴人當庭更正）之第二級毒品甲基安非他命 1
    包予郭鉦弘（即代號0000000A4之人）。
(九)、於97年9月8日1 時30分許，在湖口工業區某全家便利商店附
    近，以1,000元之價格，販賣約0.1公克之第二級毒品甲基安
    非他命 1包予郭鉦弘。
(十)、於97年9月11日1時41分許，在湖口工業區某全家便利商店附
    近，以1,000元之價格，販賣約0.1公克之第二級毒品甲基安
    非他命1包予郭鉦弘。
二、案經行政院海岸巡防署海岸巡防總局中部地區巡防局報告臺
    灣苗栗地方法院檢察署檢察官呈請臺灣高等法院檢察署檢察
    長令轉臺灣新竹地方法院檢察署檢察官偵查起訴。
    理  由
一、證據能力有無之判斷：
    按被告以外之人於審判外之言詞或書面陳述，除法律有規定
    者外，不得作為證據。又被告以外之人於審判外之陳述，經
    當事人於審判程序同意作為證據，法院審酌該言詞陳述或書
    面陳述作成時之情況，認為適當者，亦得為證據。當事人、
    代理人或辯護人於法院調查證據時，知有第159條第1項不得
    為證據之情形，而未於言詞辯論終結前聲明異議者，視為有
    前項之同意，刑事訴訟法第159條第1項及第159條之5分別定
    有明文。經查，本件被告及其辯護人就證人湯薇莉、何明昌
    、許坤樹及郭鉦弘於警詢時之陳述，在本院準備程序及審理
    程序中，就證據能力一節均表示無意見，並未於本案言詞辯
    論終結前聲明異議，而本院審酌上開證人於警詢時之陳述係
    於案發後就自己親身經歷之事實所為者，依其陳述作成時之
    情況並無不適當，且非非法取得之證據，又無證明力明顯過
    低之情形，復經本院於審判期日就上開證據進行調查、辯論
    ，依前開規定，自得為證據；次按，本案認定事實所引用之
    文書證據，並無證據證明係公務員違背法定程序所取得，亦
    無刑事訴訟法第159條之4之顯有不可信之情況與不得作為證
    據之情形，本院斟酌本案卷內之證據並非非法取得，亦無證
    明力明顯過低之情形，且經本院於審判期日依法進行證據之
    調查、辯論，被告於訴訟上之程序權，已受保障，故前揭各
    該證據，亦均得採為證據，合先敘明。
二、認定犯罪事實所憑之證據及認定之理由：
(一)、上揭犯罪事實業經被告乙○○於調查程序、本院準備程序及
    審理中坦承不諱（臺灣苗栗地方法院檢察署97年度偵字第56
    77號偵查卷【下稱5677號偵卷】第16頁至第22頁、本院98年
    度審訴字第99號卷第23頁、本院卷第15頁至第20頁、第81頁
    至第84頁），核與證人湯薇莉、何明昌、許坤樹、郭鉦弘於
    警詢、偵訊之證述（密封卷第3頁至第7頁、第28頁至第31頁
    、第51頁至第58頁、第82頁至第85頁、5677號偵卷第43頁至
    第48頁）大致相符，並有彰化機動查緝隊通訊監察作業譯文
    摘要報告書 1份（5677號偵卷第23頁至第37頁、第51頁至第
    69頁、密封卷第15頁至第16頁、第34頁至第39頁、第61頁至
    第68頁、第92頁至第96頁）在卷可參。此外，證人湯薇莉確
    有於97年9月1日及97年9月3日分別施用第二級毒品甲基安非
    他命，而經本院裁定令入勒戒所觀察勒戒，有本院98年度毒
    聲更字第3號裁定及臺灣高等法院被告前案紀錄表各1份（本
    院卷第49頁、第52頁至第53頁）在卷可參；證人何明昌因施
    用第二級毒品甲基安非他命，經本院裁定令入勒戒所觀察勒
    戒，有本院98年度毒聲字第43號裁定及臺灣高等法院被告前
    案紀錄表各 1份（本院卷第54頁至第55頁）附卷可憑；證人
    許坤樹亦因施用第二級毒品甲基安非他命，經本院裁定令入
    勒戒所觀察勒戒，有本院98年度毒聲字第42號裁定及臺灣高
    等法院被告前案紀錄表各 1份（本院卷第56頁至第57頁）在
    卷可考；證人郭鉦弘則因施用第二級毒品甲基安非他命，經
    本院判決判處有期徒刑2月，有本院98年度審竹簡字第147號
    判決及臺灣高等法院被告前案紀錄表 1份（本院卷第58頁至
    第60頁）附卷可稽，是證人湯薇莉、何明昌、許坤樹及郭鉦
    弘等 4人，均確有施用第二級毒品甲基安非他命之事實，且
    被告自承以5,000元之對價販入1公克之甲基安非他命後，再
    以每0.1公克1,000元之對價出售，顯然每0.1公克即可賺取5
    00元之差價，自有營利之意圖，足認被告之自白，應與事實
    相符，堪予採信，本件事證明確，被告犯行均堪認定，均應
    依法論科。
三、論罪：
(一)、查甲基安非他命係甲基苯乙胺化學合成之麻醉藥品，屬於中
    樞神經興奮劑，吸用後食慾降低，血壓體溫昇高，影響記憶
    能力及自主神經系統，吸用人之判斷力、意志力均受限制，
    具有輕微之成癮性，會產生依賴性、耐藥性，並引起不安、
    頭昏、顫抖、亢進性反應、失眠、焦慮、膽妄、慢性中毒、
    精神障礙、類似精神分裂之錯覺、妄想及伴有行動與性格異
    常等副作用，其劑量增大時，甚或會死亡，而其慣用者，由
    於精神錯亂，更具有暴力攻擊及反社會行為、自殺等傾向，
    是以甲基安非他命為毒品危害防制條例第2條第2項第2 款所
    規範之第二級毒品，不得非法持有、販賣及施用。是核被告
    販賣第二級毒品甲基安非他命所為係犯毒品危害防制條例第
    4條第2項之販賣第二級毒品罪。
(二)、被告販賣前後持有甲基安非他命之低度行為，為其販賣之高
    度行為所吸收，均不另論罪。又被告所犯上述10罪間，犯意
    各別，時間、地點不同，對象有異，應分論併罰。
(三)、又被告於偵查及審判中就販賣第二級毒品甲基安非他命予證
    人湯薇莉、何明昌、許坤樹、郭鉦弘部分全部自白犯罪，有
    被告於97年11月19日調查筆錄、98年 3月31日、98年6月1日
    準備程序筆錄、98年6月19日審判筆錄各1份附卷可佐（5677
    號偵卷第16頁至第22頁、本院98年度審訴字第99號卷第23頁
    、本院卷第15頁至第20頁、第81頁至第84頁），是被告犯毒
    品危害防制條例第4條第2項之販賣第二級毒品甲基安非他命
    罪，且於偵查及審判中均自白此部分犯行，自應依98年5月2
    0日公布修正後增訂之毒品危害防制條例第17條第2項之規定
    ，就被告所犯10次販賣第二級毒品甲基安非他命部分均減輕
    其刑。
四、科刑：
(一)、按被告行為後，毒品危害防制條例業於98年 5月20日修正公
    布，其中第4條第2項關於販賣第二級毒品之處罰規定，法定
    刑由「無期徒刑或7年以上有期徒刑，得併科新臺幣700萬元
    以下罰金」，修正為「無期徒刑或 7年以上有期徒刑，得併
    科新臺幣 1,000萬元以下罰金」，經比較修正後毒品危害防
    制條例第4條第2項及修正前同條項之規定，以適用行為時即
    修正前舊法之規定，對被告較為有利。
(二)、爰審酌被告販賣第二級毒品甲基安非他命，助長施用毒品惡
    習，並足以使購買施用者導致精神障礙與性格異常，甚至造
    成人民生命健康受損之成癮性及危險性，其不僅戕害國人身
    體健康，且有危害社會安全之虞，所生危害非輕，而染上毒
    癮者為索得吸毒之資，甚至甘冒竊盜、搶奪及強盜等財產犯
    罪之風險，造成社會治安嚴重敗壞，其行為實屬不該，又被
    告犯罪之動機係因經濟困窘，販賣第二級毒品甲基安非他命
    之次數達10次，販賣對象為 4人，販賣所得為12,000元，所
    為係小額交易，為毒品交易之最下游，其惡性情節較諸大量
    走私運輸進口或長期販賣毒品之「大盤」、「中盤」毒販有
    差異，且被告自偵查起至本院準備程序及審理時均自白全部
    犯罪，犯罪後態度良好等一切情狀，量處如主文所示之刑，
    並定應執行刑。
(三)、又毒品危害防制條例第19條第1 項規定，係採義務沒收主義
    ，故販賣毒品所得之金錢，如能認定確係販賣毒品所得之款
    項，均應宣告沒收，不以當場搜獲扣押者為限，但因其並無
    「不問屬於犯人與否，沒收之」之特別規定，仍以沒收物屬
    於犯人所有者為限，始得依該規定予以沒收。而上開規定所
    稱「追徵其價額」者，必限於所沒收之物為金錢以外之其他
    財物而無法沒收時，始應追徵其價額，使其繳納與原物相當
    之價額。如所得財物為金錢而無法沒收時，應以其財產抵償
    之，而不發生追徵價額之問題，最高法院93年度臺上字第12
    18號、第2670號、第2743號號判決要旨可資參照。經查，被
    告被告蘇家販賣毒品之所得均如事實欄一(一)至(十)所示，是
    被告販賣第二級毒品甲基安非他命之所得應為12,000元，惟
    上開販賣所得並未扣案，茲就該販賣第二級毒品甲基安非他
    命所得12,000元部分併依上開規定宣告沒收，如全部或一部
    不能沒收時，以其財產抵償之。
四、據上論斷，應依刑事訴訟法第299條第1項前段，毒品危害防
    制條例第4條第2項（修正前）、第17條第2項、第19條第1項
    ，刑法第2條第1項、第11條、第51條第5款，判決如主文。
本案經檢察官洪期榮到庭執行職務。
中    華    民    國    98    年    7     月    9     日
                  刑事第三庭    審判長法  官  賴淑敏
                                      法  官  方鴻愷
                                      法  官  楊數盈
以上正本證明與原本無異。
如不服本判決應於收受本判決後10日內向本院提出上訴書狀，上
訴書狀應敘述具體理由。上訴書狀未敘述上訴理由者，應於上訴
期間屆滿後20日內補提理由書狀於本院 (均須按他造當事人之人
數附繕本 )「切勿逕送上級法院」。
中    華    民    國    98    年    7     月    9     日
                                      書記官  陳麗麗
附錄本案論罪科刑法條：
修正前毒品危害防制條例第4條第2項：
製造、運輸、販賣第二級毒品者，處無期徒刑或 7年以上有期徒
刑，得併科新臺幣700萬元以下罰金。
附表：
┌──┬────────────────┬───────┐
│編號│主  文  罪  名  及  宣  告  刑  │備註          │
├──┼────────────────┼───────┤
│一  │乙○○販賣第二級毒品，處有期徒刑│事實一(一)部分  │
│    │年柒月。販賣第二級毒品所得財物│              │
│    │新臺幣貳仟元沒收，如全部或一部不│              │
│    │能沒收時，以其財產抵償之。      │              │
├──┼────────────────┼───────┤
│二  │乙○○販賣第二級毒品，處有期徒刑│事實一(二)部分  │
│    │年柒月。販賣第二級毒品所得財物│              │
│    │新臺幣貳仟元沒收，如全部或一部不│              │
│    │能沒收時，以其財產抵償之。      │              │
├──┼────────────────┼───────┤
│三  │乙○○販賣第二級毒品，處有期徒刑│事實一(三)部分  │
│    │年柒月。販賣第二級毒品所得財物│              │
│    │新臺幣壹仟元沒收，如全部或一部不│              │
│    │能沒收時，以其財產抵償之。      │              │
├──┼────────────────┼───────┤
│四  │乙○○販賣第二級毒品，處有期徒刑│事實一(四)部分  │
│    │年柒月。販賣第二級毒品所得財物│              │
│    │新臺幣壹仟元沒收，如全部或一部不│              │
│    │能沒收時，以其財產抵償之。      │              │
├──┼────────────────┼───────┤
│五  │乙○○販賣第二級毒品，處有期徒刑│事實一(五)部分  │
│    │年柒月。販賣第二級毒品所得財物│              │
│    │新臺幣壹仟元沒收，如全部或一部不│              │
│    │能沒收時，以其財產抵償之。      │              │
├──┼────────────────┼───────┤
│六  │乙○○販賣第二級毒品，處有期徒刑│事實一(六)部分  │
│    │年柒月。販賣第二級毒品所得財物│              │
│    │新臺幣壹仟元沒收，如全部或一部不│              │
│    │能沒收時，以其財產抵償之。      │              │
├──┼────────────────┼───────┤
│七  │乙○○販賣第二級毒品，處有期徒刑│事實一(七)部分  │
│    │年柒月。販賣第二級毒品所得財物│              │
│    │新臺幣壹仟元沒收，如全部或一部不│              │
│    │能沒收時，以其財產抵償之。      │              │
├──┼────────────────┼───────┤
│八  │乙○○販賣第二級毒品，處有期徒刑│事實一(八)部分  │
│    │年柒月。販賣第二級毒品所得財物│              │
│    │新臺幣壹仟元沒收，如全部或一部不│              │
│    │能沒收時，以其財產抵償之。      │              │
├──┼────────────────┼───────┤
│九  │乙○○販賣第二級毒品，處有期徒刑│事實一(九)部分  │
│    │年柒月。販賣第二級毒品所得財物│              │
│    │新臺幣壹仟元沒收，如全部或一部不│              │
│    │能沒收時，以其財產抵償之。      │              │
├──┼────────────────┼───────┤
│十  │乙○○販賣第二級毒品，處有期徒刑│事實一(十)部分  │
│    │年柒月。販賣第二級毒品所得財物│              │
│    │新臺幣壹仟元沒收，如全部或一部不│              │
│    │能沒收時，以其財產抵償之。      │              │
└──┴────────────────┴───────┘


司法院資訊處製作；財團法人民間司法改革基金會備份。
